臺灣高等法院臺南分院刑事判決　　　　　　　　九十三年度上訴字第四二七號　Ｃ
　　　上　訴　人　臺灣嘉義地方法院檢察署檢察官
　　　被　　　告　己　○　○
右上訴人因被告竊盜等案件，不服臺灣嘉義地方法院九十二年度易字第二九六號中華
民國九十三年三月二十三日第一審判決（起訴案號：臺灣嘉義地方法院檢察署九十一
年度偵字第六九五七號、九十二年度偵字第一九０四號、第二九五０號、移
號：臺灣臺中地方法院檢察署九十二年度偵字第一０三八七號），提起上訴，本院判
決如左：
      主      文
原判決撤銷。
己○○竊盜，累犯，處有期徒刑壹年貳月。
      事      實
一、己○○於民國（下同）七十九年間曾犯傷害罪，經臺灣臺中地方法院判處有期徒
    刑二月，至七十九年六月十三日執行完畢，又於八十六年間犯妨害自由罪，經同
    法院判處有期徒刑四月，至八十七年十月十四日執行完畢，再於八十八年犯違反
    水利法罪，經同法院判處有期徒刑四月，至九十年五月十四日執行完畢（九十年
    之後又犯多次槍砲彈藥刀械管制條例、偽造文書、贓物等罪，均經判刑確定），
    猶不知悔改，因出監後無錢花用，復意圖為自己不法所有，乃於九十年七月十七
    日六時許，在嘉義縣義竹鄉後鎮村大將爺廟右側產業道路，竊取戊○○所有一九
    九一年份、廠牌ＫＯＭＡＴＳＵ、型號ＰＣ二００／五型、車身號碼六三六八九
    挖土機一台，得手後載到南投縣草屯鎮轉售予不詳姓名之人。
二、案經嘉義縣警察局布袋分局報請臺灣嘉義地方法院檢察署檢察官偵查起訴。
      理      由
一、訊據被告己○○固不否認曾於上開時地載運被害人戊○○所有之挖土機，惟矢口
    否認竊盜之犯行，辯稱：伊係受洪吉安之僱用，始於上開時地載運挖土機，且其
    載運之時，洪吉安並未告知係贓物等語。
二、惟查被告己○○確於上開時、地竊取戊○○所有挖土機一台等情，業據其在警訊
    時明確供稱：「我出監後因身上沒錢，受僱於九十年七月十七日五時許到嘉義縣
    義竹鄉後鎮村偷竊一部挖土機」，於檢察官覆訊及原審審理時，亦供承上情屬實
    （詳庚○○○○九十二年度偵字第一九○四號卷第六十二頁、第六十八頁、原審
    卷第四十五頁），核與戊○○所述失竊情節相符，並有刑事案件報案三聯單及戊○○提出之進口報單附卷可按（附於警卷內），此部分事證甚為明確。
三、被告雖稱：係與綽號「大肚安」之洪吉安共同行竊，嗣又改稱：係受洪吉安之僱
    用載運並未行竊云云，經查：證人洪吉安於原審證稱：並未於九十年七月十七日
    叫被告己○○到嘉義縣義竹鄉後鎮村大將爺廟載運挖土機壹台，伊僱用己○○載
    運挖土機是在九十一年底（詳原審卷第一一四頁、第一一五頁），是被害人戊○○於九十年七月十七日遭竊挖土機乙台，是否與洪吉安有關，已不無疑義。且觀
    洪吉安就其曾僱用被告己○○載運挖土機部分，證稱：「我知道是贓車，己○○
    不知道是贓車，我沒有當面跟他說。」、「我先偷完車可以發動後才打電話要己○○來載」等語（詳原審卷第一一六頁），係為有利於被告之證述，故洪吉安所
    稱：並未於九十年七月十七日叫被告己○○到嘉義縣義竹鄉後鎮村大將爺廟載運
    挖土機壹台等語，應屬真實可採，況被告於九十二年四月一日的警訊中供稱：「
    問：你於何時？在何地？為綽號『大肚安』載運過竊得之挖土機？答：我曾於九
    十年六月間，‧‧‧由綽號『大肚安』駕駛乙輛賓士一九０型自小客車在前開路
    ，由烏日經台十七線至台南縣新化鎮○○路旁後，綽號『大肚安』下車前往竊得
    挖土機，再將該挖土機開上我所駕之板車上，由我隨綽號『大肚安』所駕之車運
    至雲林縣麥寮六輕某間報廢之挖土機修理場藏置‧‧‧另在九十一年十二月底，
    接近九十二年元旦，當日綽號『大肚安』以電話通知我由中部沿台十七線南下，
    並在綽號『大肚安』駕車開路抵台南縣安定鄉，以同樣手法竊得挖土機後‧‧‧
    今年（九十二年）農曆春節前某日，綽號『大肚安』仍然以同樣手法至嘉義縣義
    竹鄉竊得乙輛挖土機後，以電話通知搭車我南下至新營交流道下，‧‧‧要我隨
    綽號『大肚安』所駕之車到嘉義縣義竹鄉載運挖土機，載運至南投縣草屯某大理
    石工廠藏置‧‧‧」（詳庚○○○○九十一年度偵字第六九五七號卷第六三、八
    ○、八一頁、台中地檢署九十二年度偵字第一○三八七號卷影本第二○、二一、
    三四頁）等語，核與證人洪吉安於原審證稱有請被告到新化、義竹、安定等處載
    運挖土機等語相符（詳原審卷第一一五、一一七、一一九頁），而其中被告供述
    九十二年農曆春節前某日至嘉義縣義竹鄉載運挖土機的部分，距九十二年四月一
    日警訊時不過二月餘，按常理亦應無記憶錯誤之可能。故被告縱有受洪吉安之託
    至嘉義縣義竹鄉載運挖土機，亦應係九十一年底以後之事，而與被害人戊○○於
    九十年七月十七日失竊挖土機乙案無關，則被告上開辯解，自屬卸責之詞，殊不
    足採，被告既非受僱於洪吉安始於上開時地載運被害人戊○○遭竊之挖土機，則
    此部分的犯罪事實，即係被告一人所為，應可認定，自應依法論科。
四、查被告意圖為自己不法之所有，而竊取他人之動產，核其所為，係犯刑法第三百
    二十條第一項之竊盜罪，又查被告於八十八年間曾犯違反水利法罪，經臺灣臺中
    地方法院判處有期徒四月，至九十年五月十四日執行完畢，有台灣高等法院被告
    全國前案紀錄表可稽，是其於前案執行完畢五年以內，再犯本件有期徒刑以上之
    罪，為累犯，應依刑法第四十七條規定加重其刑。
五、原審不察，對此部分遽予無罪之諭知，自有未洽，檢察官上訴意旨，指摘原判決
    此部分不當，為有理由，自應予撤銷改判，爰審酌被告之犯罪動機、目的、手段
    及其有多次犯罪前科，猶不知悔改等一切情狀，量處有期徒刑壹年貳月，以示懲
    戒。
六、公訴意旨另以：被告復基於意圖為自己不法所有之概括犯意，（一）於九十一年
    一月十六日七時許，在台中縣太平市○○○路與東平路口處，竊取員志企業股份
    有限公司（下稱員志公司）所有之車號ＫＲ─０四九曳引車一部（下稱員志公司
    遭竊曳引車），得手後即改懸掛其所偽造五Ｋ─六七七號牌照於車前，並以偽造
    之ＮＪ─０六號牌照懸掛於後掛平板半拖車車後，以此掩飾該贓車規避被警取締
    。（二）於九十一年十月十二日凌晨三時三十分許，由有犯意聯絡之林原慶駕駛
    持以行使已懸掛偽造五Ｋ─六七七號及ＮＪ─０六號牌照之曳引車搭載己○○，
    前往高雄縣岡山鎮台一線溪旁工地，共同竊取乙○○所有之挖土機一台（下稱乙○○遭竊挖土機），得手後由林原慶駕駛曳引車載送該挖土機並搭載己○○離開
    現場，己○○於途中路竹交流道下車。嗣經林原慶聯絡姚宗成（涉犯贓物罪嫌，
    另為不起訴處分）介紹轉售該贓物挖土機，姚宗成、莊瑞榮二人共同至嘉義縣中
    埔鄉○○○○○路交流道下查看該挖土機，然經莊瑞榮查視該挖土機來源不明，
    乃拒絕購買該挖土機。嗣於九十一年十月十二日六時許，在嘉義縣中埔鄉金蘭村
    頂棄國小旁產業道路為警臨檢當場查獲林原慶、姚宗成二人。（三）於九十二年
    三月十日凌晨四時許，己○○駕駛持以行使懸掛偽造車牌ＴＧ─五一九號之來源
    不明營業大貨車搭載不知情之邱玉梅（涉犯竊盜罪嫌，另為不起訴之處分），在
    嘉義縣布袋新岑里過溝路大排左岸，竊取欒希青所有之挖土機一台（廠牌ＫＯＭ
    ＡＴＳＵ、型號ＰＣ二００／五、車身號碼六七三三五，下稱欒希青遭竊挖土機
    ），得手後即駕車未開啟車燈載送邱玉梅及該台挖土機離開。嗣於九十二年三月
    十日凌晨五時許，行經嘉義縣布袋鎮新岑里台十七線南下一四二公里處為警臨檢
    而當場查獲，並扣得該部挖土機及懸掛偽造車牌之大貨車；因認己○○涉有共犯
    竊盜及行使偽造特種文書犯行云云。惟查：
    （一）按犯罪事實應依證據認定之，無證據不得認定犯罪事實；不能證明被告犯
          罪者，應諭知無罪之判決，刑事訴訟法第一百五十四條第二項、第三百零
          一條第一項分別定有明文。訊據被告固不否認曾於九十二年三月十日凌晨
          五時許，受綽號「林董」（即丙○○）之託，駕駛懸掛偽造ＴＧ—五一九
          號車牌之營業大貨車，前往嘉義縣布袋鎮新岑里載運欒希青遭竊之挖土機
          ，惟堅決否認有何竊盜與行使變造特種文書犯行，並辯稱：載運欒希青遭
          竊之挖土機所使用之大貨車為丙○○所提供，且其並非在工地載運該挖土
          機，而係由丙○○將該挖土機開出，並開上大貨車，其在丙○○交代不用
          開車燈時，覺得有異，詢問丙○○後，才知道是贓車；另外其不認識林原
          慶，根本未於前開（一）所列時、地竊取員志公司遭竊之曳引車，並在該
          曳引車與後掛半拖車上懸掛偽造之車牌，亦未在前開二、之（二）所示之
          時、地，與林原慶共同駕駛該曳引車前往高雄縣岡山鎮台一線溪旁工地竊
          取乙○○所有之挖土機，並要林原慶運送該曳引車離開現場等語。
    （二）本件公訴人認被告涉有前開（一）、（二）所示之竊盜、行使特種文書犯
          行，無非係以同案被告林原慶於警訊時之供述（詳嘉義縣警察局嘉縣警刑
          字第０九一００九三三四二號卷第三頁），被害人丁○○、甲○○、林武
          雄、乙○○之指訴（見庚○○○○九十一年度偵字第六九五七號卷第二四
          、二三、三二頁，上開警卷第一一、一二、一四頁），員志公司所有車號
          ＫＲ—０四九號曳引車車輛協尋電腦輸入單、贓物認領保管單、車輛竊盜
          、車牌失竊資料個別查詢報表—查詢認可資料各一份，隆錩交通企業有限
          公司（下稱隆錩公司）所有車號ＮＪ—０八號營業半拖車汽車行車執照及
          車籍作業系統—查詢認可資料各一份，穩得交通企業有限公司（下稱穩得
          公司）所有車號五Ｋ—六七七號曳引車汽車行車執照、車籍作業系統—查
          詢認可資料各一份及乙○○遭竊之挖土機進口報單影本一份等為依據（詳
          上開警卷第三三至四三頁）。惟上述被害人之指訴與車籍查詢資料、進口
          報單等，均僅足以證明同案被告林原慶在為警查獲時，所駕駛之曳引車係
          穩得公司所失竊真實車號為ＫＲ—０四九號曳引車，且該曳引車所懸掛之
          五Ｋ—六七七號車牌、後掛平板半拖車所懸掛之ＮＪ—０六號車牌均係偽
          造，並無法據此認定被告確有公訴人所指之竊盜（竊取上開曳引車、挖土
          機）與行使變造特種文書犯行。至同案被告林原慶雖曾於警訊時及偵查中
          證稱：綽號「阿安」之男子即己○○，己○○提供上開懸掛偽造車牌之員
          志公司遭竊曳引車供其駕駛，並同往高雄縣岡山鎮載運乙○○遭竊之挖土
          機云云（詳上開警卷第三頁、上開偵查卷第十六頁），然斯時林原慶並非
          當庭指認被告本人，而是根據警方所提供之被告口卡片進行指認致為前開
          供述，嗣被告於偵、審中與林原慶同時在庭，並進行指認後，林原慶則均
          改證稱：不認識己○○，之前指認己○○，係因其僅知道老闆為綽號「阿
          安」男子，警方又拿出己○○口卡片讓其指認，且說己○○已承認所致等
          語（詳上開偵查卷第三三頁反面、原審卷第四三頁）；而原審初次提訊證
          人洪吉安時，林原慶亦當庭指認所謂之「阿安」係洪吉安（詳原審卷第四
          二—四三頁），且林原慶於警訊及初次偵訊為不利被告之證詞時，僅係根
          據警方所提供之被告口卡片進行指認，嗣經其當庭見過被告後，即改稱：
          不認識被告等語，因此，有關共同被告林原慶不利於被告之證詞，其證明
          力應有不足。又況且該挖土機若確係兩人共同竊取，為何銷贓時僅由林原
          慶自己出面與姚宗成聯繫，而姚宗成與莊瑞榮亦都陳稱不認識己○○，當
          時己○○不在場（詳上開警卷第八頁反面、上開偵查卷第二二頁反面、二
          三頁）等語，亦與常理不合。準此，公訴人所指被告涉犯（一）、（二）
          所示之竊盜、行使變造特種文書罪部分，尚屬不能證明。
    （三）再本件公訴人據以認定被告涉有前述（三）所示之竊盜、行使變造特種文
          書犯行，無非係以被告於警訊、偵查中坦承駕駛懸掛偽造之ＴＧ—五一九
          號大貨車，載運欒希青遭竊之挖土機，被害人欒希青、陳淑念之指訴（詳
          嘉義縣警察局嘉布警三字第０九二００八０六八０號警卷第六至九頁）及
          遭竊挖土機之進口報單影本、贓物認領保管單影本各一份（詳上開警卷第
          一五至一六頁）為依據。惟被害人欒希青、陳淑念之指訴與進口報單、贓
          物認領保管單等證據，均僅足以證明被害人欒希青之挖土機於何時、地遭
          竊，被害人陳淑念之ＴＧ—五一九號車牌遭偽造，並無法證明被告確有竊
          盜及行使變造特種文書之犯行。至於被告雖於偵、審中均坦承受證人林建
          森（即綽號「林董」之男子）之託，載運上開欒希青遭竊之挖土機，並收
          取費用（詳上開警卷第一至二頁，九十一年度偵字第一九○四號卷第一三
          至一四頁、第五四頁、第一一一頁、第一六三頁），然被告否認與丙○○
          有共同竊盜及行使變造特種文書之犯行，並辯稱：其僅幫忙開車，大貨車
          係丙○○提供，丙○○電話聯絡其於上開時、地，前往布袋載運挖土機，
          其坐和欣客運至新營交流道，在該處駕駛丙○○所提供之大貨車，由林建
          森引導其至布袋載運挖土機等語（詳原審卷第一三至一四頁），核與證人
          邱玉梅於偵查中經隔離訊問時，所證稱：己○○與其坐野雞車至南部某交
          流道下車，之後有朋友打電話要己○○去開懸掛ＴＧ—五一九號車牌之大
          貨車等語相符（詳上開偵查卷第一五頁），故無法僅由被告駕駛懸掛偽造
          車牌之大貨車載運欒希青遭竊之挖土機，即認定被告有竊盜及行使變造特
          種文書之犯行。至證人丙○○經原審及本院多次傳喚，始終未到庭作證（
          經查已另案由臺灣雲林地方法院通緝中），惟由被告供述與證人邱玉梅之
          證詞交互以觀，被告應非證人丙○○之固定司機，而被告係在證人丙○○
          竊取挖土機得手，並置於自己實力支配之下，始受託前往載運，因此，被
          告駕駛懸掛偽造車牌之大貨車，載運欒希青遭竊之挖土機部分，雖或可能
          構成贓物罪，然尚無法證明被告有與丙○○共同竊取欒希青挖土機及行使
          變造特種文書之犯罪事實。
    （四）綜上，既無法證明被告有犯前述所示之各事實，則公訴人認被告此部分涉
          有竊盜及行使偽造特種文書罪即有未合，此外，復查無其他積極證據足資
          證明被告確有公訴人所指此部分之犯行，因公訴人認此部分與前揭科刑部
          分具有連續犯之裁判上一罪關係，故不另為無罪之諭知。
七、另台灣台中地方法院檢察署檢察官移送併辦意旨：被告己○○與洪吉安（另案審
    理）基於意圖為自己不法所有之犯意聯絡，於九十年六、七月間，九十一年十二
    月底及九十二年一月底，分別受洪吉安之指示，駕駛拖板車前往嘉義義竹、台南
    安定及台南新化等處，尾隨洪吉安之自小客車，載運洪吉安下手行竊戊○○等人
    所有之挖土機（台南安定及新化所竊得之挖土機所有人不詳），分別至雲林麥寮
    台塑六輕工廠附近、南投草屯及名間鄉之加油站，運抵目的地後，由洪吉安交付
    六千及一萬元不等之現金作為代價，因而認與洪吉安共同涉犯竊盜罪嫌，又被告
    上述多次竊盜犯行，其時間密接，犯罪構成要件相同，顯係基於概括犯意反覆為
    之，為連續犯。惟查：前開併辦意旨指稱被告於九十年六、七月間受洪吉安之指
    示，駕駛拖板車前往嘉義義竹，載運被害人戊○○所有之挖土機乙節，無非係以
    被告於九十二年四月十一日之警訊筆錄為據（詳台中地檢署九十二年度偵字第一
    ○三八七號卷影本第三四頁），惟如前一、所述，被告於九十二年四月一日警訊
    時係供稱在同年農曆春節前某日至嘉義義竹載運挖土機（詳同上偵查卷影本第二
    ○頁），且證人洪吉安於原審亦證稱伊沒有叫被告於九十年七月十七日到嘉義義
    竹載運挖土機，伊約在九十一年底僱用被告等語（詳原審卷第一一四、一一五頁
    ），是被害人戊○○於九十年七月十七日遭竊挖土機乙情，應係被告一人所為，
    已如前述。再併辦意旨另指被告於九十一年十二月底及九十二年一月底，分別受
    洪吉安之指示，駕駛拖板車前往台南安定、台南新化等處，載運不詳所有人挖土
    機各節，由於證人洪吉安於原審乃證稱竊取挖土機集團並無固定司機載運竊得之
    挖土機，己○○應該不知道挖土機是偷的，其偷完挖土機確定可以發動之後，才
    會打電話聯絡司機（包括己○○）過來載，並向己○○表示要移工地，然後將挖
    土機開離工地至路口，再開上板車，每次載運之費用大約新臺幣（下同）六萬元
    等語（詳原審卷第五四頁、一一六至一一七頁、一二一頁），故此部分僅能認被
    告係在證人洪吉安竊取挖土機得手，並置於自己實力支配之下，始受託前往載運
    ，被告雖或可能構成贓物罪，然尚無法證明被告即有與洪吉安共同竊取該等挖土
    機之犯行，因併辦意旨認此部分與前揭科刑部分具有連續犯之裁判上一罪關係，
    故不另為無罪之諭知。
八、據上論斷，應依刑事訴訟法第三百六十九條第一項前段、第三百六十四條、第二
    百九十九條第一項前段，刑法第四十七條、第三百二十條第一項、罰金罰鍰提高
    標準條例第一條，判決如主文。
本案經檢察官林炎昇到庭執行職務。
中    華    民    國      九十三      年      八      月      五        日
                                  臺灣高等法院臺南分院刑事第五庭
                                      審判長法官  楊    明    章
                                            法官  沈    揚    仁
                                            法官  戴    勝    利
右正本證明與原本無異。
不得上訴。
                                      法院書記官  李    珍    鳳
中    華    民    國      九十三      年      八      月      五        日
附錄法條：
刑法第三百二十條：意圖為自己或第三人不法之所有，而竊取他人之動產者，為竊盜
                  罪，處五年以下有期徒刑、拘役或五百元以下罰金。
